【裁判字號】    99,訴,63
【裁判日期】    990526
【裁判案由】    偽造有價證券
【裁判全文】
臺灣臺中地方法院刑事判決                99年度訴字第63號
公  訴  人  臺灣臺中地方法院檢察署檢察官
被      告  乙○○
指定辯護人  本院公設辯護人  己○○
被      告  甲○○
選任辯護人  周仲鼎律師
上列被告等因偽造有價證券案件，經檢察官提起公訴（97年度偵
緝字第2215號、98年度偵字第1290號），本院判決如下：
    主    文
乙○○、甲○○共同意圖供行使之用，而偽造有價證券，各處有
期徒刑參年肆月。
偽造發票人「庚○○」、發票日民國95年10月1日、票面金額新
臺幣肆拾伍萬元、票號447906號之本票壹紙沒收。
    犯罪事實
一、乙○○因擺地攤而認識甲○○，渠等於民國95年9月間某日
    ，因缺錢花用，遂由甲○○出面，向甲○○之友人戊○○借
    款新臺幣（下同）15萬元，甲○○並擔任發票人，當場簽發
    面額為15萬元之本票，而由乙○○在本票背面背書後，再交
    由戊○○作為擔保，戊○○隨即交付現金12萬餘元予甲○○
    ，甲○○並將其中之5萬元交付予乙○○使用；惟戊○○認
    前開本票不足以擔保其債權，遂要求甲○○另行提供擔保，
    甲○○因知悉乙○○與庚○○為多年好友，即與乙○○共同
    基於意圖供行使之用而偽造有價證券之犯意聯絡，未經庚○○之授權或同意，於95年10月11日13時許，在臺中市○○街
    水利大樓附近，推由乙○○在票號447906號之本票上（下稱
    系爭本票），擅自填載發票金額為45萬元，發票日期為95
    年10月11日，並在發票人欄偽造「庚○○」之簽名1枚，及
    在發票金額欄及發票人欄偽造庚○○之指紋捺印4枚（包括
    票面背面1枚），而偽造庚○○為發票人之有價證券本票1張
    。乙○○完成發票行為後，將之交付予甲○○，甲○○旋即
    將前開本票交付予戊○○供擔保而行使之，足生損害於庚○○。嗣因甲○○遲未還款，遂與戊○○約定以10萬餘元達成
    和解協議，由甲○○返還10萬餘元後，戊○○即將系爭本票
    返還予甲○○，甲○○即於95年底某日，將系爭本票揭示予
    庚○○，並向庚○○表示該本票係由乙○○所簽發。
二、案經庚○○訴由臺灣臺中地方法院檢察署檢察官偵查起訴。
    理    由
壹、證據能力部分
一、按被告以外之人於審判外之陳述，雖不符刑事訴訟法第159
    條之1至之4之規定，而經當事人於審判程序同意作為證據，
    法院審酌該言詞陳述或書面陳述作成時之情況，認為適當者
    ，亦得為證據。刑事訴訟法第159條之5第1項定有明文。查
    本案檢察官所舉之共同被告兼證人乙○○、甲○○、證人庚○○、戊○○等之供述證據，被告乙○○、甲○○均同意作
    為證據，本院審酌該證據作成之情況，認均無不適當情事，
    依刑事訴訟法第159條之5第2項之規定，均有證據能力，合
    先敘明。
二、按譯文係顯示錄音內容，為學理上所稱之派生證據，屬於文
    書證據之一種。若當事人已承認譯文之內容屬實，或對於該
    譯文之內容並無爭執，而法院復已就譯文踐行調查證據之程
    序，譯文即與播放錄音有同等之價值，而有證據能力。（最
    高法院99年度台上字第873號、99年度台上字第583號判決意
    旨參照）查本件被告乙○○於偵查中，提出其與另一被告甲○○在98年4月13日於偵查庭外之對話錄音譯文，業經被告
    甲○○於本院審理中明示不爭執，並提示於被告甲○○，揆
    之前開見解，此份錄音譯文自有證據能力，亦予敘明。
貳、實體部分：
一、認定犯罪事實所憑之證據及理由：
  (一)被告乙○○坦承其與另一同案被告甲○○共同向證人戊○○
    借錢等事實，並由甲○○擔任發票人、其當背書人而簽發15
    萬元之本票1張。其後由乙○○親自填載系爭本票之金額，
    偽簽「庚○○」之簽名，並於本票上捺印指印4枚，並交予
    證人戊○○供作借款擔保。
  (二)被告甲○○之供述及證述，足認其與被告乙○○確有共同向
    證人戊○○借款並簽發面額15萬元本票，及系爭本票係由被
    告乙○○親自簽發而交由證人戊○○供擔保，戊○○將系爭
    本票還給被告甲○○時，甲○○拿給證人庚○○觀看等事實
    。
  (三)證人庚○○於偵訊及本院審理時之證述，足認系爭本票並非
    由庚○○簽發，且庚○○亦未同意或授權乙○○與甲○○使
    用其名義簽發系爭本票，系爭本票由被告甲○○於95年底揭
    示予庚○○觀看。
  (四)證人戊○○於偵訊及本院審理時之證述，足以認定被告乙○○、甲○○向其借款15萬元並簽發面額15萬元之本票，於95
    年10月間收到系爭本票時，被告甲○○、乙○○都在場，其
    後戊○○再將系爭本票交還甲○○等情。
  (五)扣案偽造發票人「庚○○」、發票日民國95年10月1日、票
    面金額45萬元、票號447906號之本票原本1張，可證系爭本
    票非由庚○○所親簽，而係由被告乙○○所簽發之事實。
  (六)綜上，本件事證明確，被告乙○○、甲○○之犯行均足堪認
    定。
二、對被告辯解及有利證據，不採之理由：
  (一)被告乙○○雖坦承係由其以庚○○之名義，簽發系爭本票之
    事實，惟矢口否認其有偽造本票之故意，辯稱：是被告甲○○恐嚇伊，如果不簽就要不利於伊、媽媽、老婆及小孩，伊
    受被告甲○○脅迫始簽發系爭本票，其後並遭被告甲○○及
    丁○○押走云云，並提出錄音光碟及錄音譯文為證。惟查：
    被告甲○○對此完全否認，且依被告乙○○所供：「（問：
    你簽庚○○的名字有無得到他的授權？）無。（問：你簽本
    票時，被告甲○○有無在場？）有。（問：空白本票何來？
    ）被告甲○○拿出來的。（問：你簽完後交給誰？）被告甲○○拿走。（問：你為何偽簽本票交給被告甲○○？）我原
    本不簽，被告甲○○一直叫我簽，他說要拿給劉大哥，那時
    我不知道劉大哥是何人，他現在不在庭上…（問：當天甲○○要求你簽立本票時，他有用何言語脅迫或暴力？）他有恐
    嚇我，他說：你可以不簽看看，反正你家有媽媽、老婆、小
    孩在；他沒有打我，當時只有我和甲○○在場，沒有其他認
    識的人，但該處有很多路人。」等語，則以臺中市○○街水
    利大樓為公共場所，且當時既有很多路人，被告甲○○又無
    其他友人同行，則被告甲○○該如何逼迫被告乙○○簽發系
    爭本票，顯非無疑，參以被告乙○○於簽發系爭本票後，並
    未於脫身後報警，被告乙○○亦坦承未將偽簽本票之情事告
    知庚○○，顯與常情不符，而依被告乙○○所提出之錄音光
    碟及譯文顯示：「余（即被告乙○○）：三天內，我真的沒
    有辦法，不是我不還錢。甲（即被告甲○○）：你姊姊，你
    姊姊有錢！余：我姊姊就沒有錢，現在2個小孩都我姊姊在
    養。甲：我知道，我也看過你的小孩好幾次。」等語，亦難
    以認定被告甲○○之言語中有恐嚇脅迫不利被告乙○○家人
    之情形。再參以證人戊○○於偵查中證稱：「（問：有沒有
    跟乙○○一起唱歌？）有。在自由路與公園路路口麥當勞樓
    上，大約95年年底。當時我一個人在我朋友的店唱歌，甲○○說他跟乙○○二個人在樓下，我就請他們二個上來樓上，
    甲○○先進來包廂內，甲○○就跟我說他有一張45萬本票要
    做擔保，該本票是一個朋友給乙○○的，後來他就把乙○○
    叫進來，當天乙○○就把票交給我了。」，及於審理中所證
    ：「（問：當天甲○○、乙○○在KTV待多久，做了啥事？
    ）約二、三個小時，他們來之後就留下跟我一起喝酒唱歌，
    一直到我沒有再唱歌、喝酒，他們就先走，我還有留下來跟
    我朋友聊一下天才走…究竟是何人交給我系爭本票我也忘記
    了，因為他們兩人都在一起，也是一起來的。」等語，則被
    告乙○○、甲○○在簽發系爭本票之後，仍互相有聯絡，一
    起出入而無異狀，且於交付系爭本票時亦未告知戊○○相關
    被脅迫之細節，亦均與常情不符，故被告乙○○所辯遭脅迫
    之詞，顯為事後卸責之用，不足憑採。至被告乙○○雖表示
    其後有遭被告甲○○及丁○○押走云云，惟經本院函詢臺中
    市警察局第五分局結果，並無相關之報案紀錄，且事後是否
    遭被告甲○○押走等情，亦與是否於偽簽系爭本票遭脅迫之
    情無關，故均不足為被告乙○○有利之認定。
  (二)被告甲○○矢口否認有何偽造有價證券之犯行，辯稱：伊只
    知道乙○○說他有1張45萬元之本票，但伊不知道該票之發
    票名義人就是庚○○，更遑論當時知悉系爭本票為乙○○所
    偽開，伊是在向庚○○求證之後，方知為乙○○偽開之事實
    云云。經查：
    1.證人即被告甲○○之友人丁○○雖於審理中具結證稱：「
      （問：你方才說在紅茶店聽到何人說本票偽造問題？）我
      不確定，我聽到的是債務糾紛的問題，印象中偽簽本票是
      庚○○說的，乙○○也有說關於偷簽本票的事情。」等語
      。證人即被告甲○○之友人丙○○亦到庭證稱：「（問：
      乙○○在泡沫紅茶店立刻承認本票是他偽簽，還是對完筆
      跡才承認？）應該是對完筆跡後，當時庚○○有過來說本
      票不是他簽的。」等語，惟查，當時係被告甲○○找其友
      人與被告乙○○一起在場，雖無證據證明該時被告乙○○
      有遭強押之情形，惟證人丁○○、丙○○既均係被告甲○○邀同到場，其立場難謂公平，且即令被告乙○○坦承系
      爭本票係其所簽發，亦與被告甲○○是否與之有犯意聯絡
      無涉。
    2.又本件既係以被告甲○○為借款人，乙○○為背書人向證
      人戊○○借款15萬元之後，借款中除5萬元由被告甲○○
      借予被告乙○○使用之外，其餘皆在被告甲○○之使用支
      配之下，戊○○亦只找甲○○負責借款清償事宜，已分別
      由被告2人及證人戊○○供述及證述在卷，則被告乙○○
      不告知甲○○本件偽簽本票之事實，跳過甲○○直接以系
      爭本票單獨對證人戊○○負責一情，實與常情有違。
    3.被告甲○○於偵查中辯稱在95年10月15、16日拿到庚○○
      之本票，當時不知道庚○○是誰，同年月17、18日才知道
      庚○○是誰云云。惟據證人庚○○於偵查中證稱：甲○○
      於95年9月26日合資簽訂營利事業登記合夥契約書時，即
      已知庚○○之本名等語，並有營利事業登記合夥契約書在
      卷可佐則被告甲○○之辯詞顯非可採。此外，被告甲○○
      於偵查及審理中，關於系爭本票之拿取方式，向庚○○提
      示之時間、方式，知悉系爭本票為偽造之時間、管道等辯
      詞反覆不一，實難作為對其有利之認定。又再參諸證人庚○○於審理中證述：「（問：系爭本票上面是否你簽名？
      ）不是。當時我第一次看到這張本票是甲○○拿給我看的
      ，95年底時甲○○拿到我住的市府路的地方給我看得，他
      直接說乙○○簽我的名字。（問：你當時有無問他他如何
      知悉是乙○○簽的？）我沒有問。（問：當時甲○○有無
      向你要票款？）無。（問：甲○○當時有無任何言語向你
      查證是否你簽的？）無，他直接說是乙○○簽的。」等語
      ，與其偵查中之證詞相符。足可認被告甲○○於事前早已
      知悉系爭本票由被告乙○○親自偽造之事實，被告甲○○
      沒有追討票款之意思，且直接表示是由乙○○所簽發，並
      無積極查證究竟孰為發票人之事實，更顯與一般正常不知
      情之人收到本票時之處理方式迥然有異。綜合上情，足以
      認定被告甲○○與被告乙○○合意偽造系爭本票，並交付
      予證人戊○○作為借款擔保一事，被告甲○○上開所辯，
      實為事後飾卸之詞，不足採信。
三、論罪科刑之理由：
  (一)核被告乙○○、甲○○二人所為，均係犯刑法第201條第1項
    之意圖供行使之用而偽造有價證券罪。被告二人偽造簽名、
    按捺指印係偽造有價證券之階段行為，及行使偽造有價證券
    之低度行為，應為偽造有價證券之高度行為所吸收，均不另
    論罪。被告二人基於同一犯罪之故意，於密切接近之時、地
    ，偽造「庚○○」之簽名1枚及指印4枚，而偽造系爭本票，
    侵害同一法益，各行為之獨立性極為薄弱，依一般社會健全
    觀念，在時間差距上，難以強行分開，自應視為數個舉動之
    接續施行，而為接續犯，應僅論以包括一罪。被告二人間，
    就上揭犯行，均有犯意聯絡及行為分擔，應依修正前刑法第
    28 條規定論以共同正犯。
  (二)審酌被告二人僅為提供債務之擔保，即未經他人同意，隨意
    以他人之名義簽發本票，惡性非輕，犯罪之手段、金額、被
    告二人之生活狀況、品行、智識程度、迄未與被害人庚○○
    和解，到庭後均矢口否認犯行，難以就犯後態度對其等為有
    利之認定等一切情狀，各量處如主文所示之刑，以示懲儆。
    又本件被告行為時雖於96年4月24日之前，惟本件偽造有價
    證券罪為中華民國九十六年罪犯減刑條例第3條第15款所列
    舉之罪，且宣告刑已逾1年6月，故不予減刑，附此敘明。
  (三)本件系爭本票既係偽造之有價證券，應依刑法第205條之規
    定宣告沒收之。又此部分既已沒收，爰不再就偽造「庚○○
    」簽名1枚及指印4枚部分重覆沒收，併此敘明。
四、應適用之法條：
  (一)刑事訴訟第299條第1項前段。
  (二)刑法第28條、第201條第1項、第205條。
  (三)刑法施行法第1條之1第1項、第2項前段。
本件經檢察官辛○○到庭執行職務。
中    華    民    國    99    年    5    月    26    日
            刑事第十六庭  審判長法  官  巫淑芳
                                法  官  戴嘉慧
                                法  官  黃建都
以上正本證明與原本無異。
如不服本判決，應於收受送達後10日內向本院提出上訴書狀（應
敘述具體理由並附繕本）。
上訴書如未敘述理由，應於上訴期間屆滿後20日內補提理由書於
本院。
                              書記官  賴玉真
中    華    民    國    99    年    5     月    26    日
附錄論罪科刑法條：
刑法第201條：
意圖供行使之用，而偽造、變造公債票、公司股票或其他有價證
券者，處3年以上10年以下有期徒刑，得併科3千元以下罰金。
行使偽造、變造之公債票、公司股票或其他有價證券，或意圖供
行使之用，而收集或交付於人者，處1年以上7年以下有期徒刑，
得併科3千元以下罰金。

司法院資訊處製作；財團法人民間司法改革基金會備份。
